【裁判字號】    95,聲再,63
【裁判日期】    951025
【裁判案由】    聲請再審
【裁判全文】
臺灣高等法院高雄分院刑事裁定          95年度聲再字第63號
再審聲請人
即受判決人  甲○○
代  理  人  黃光宇 律師
上列聲請人因公共危險案件，對於本院94年度交上訴字第75號中
華民國94年12月30日確定判決（原審案號：臺灣屏東地方法院94
年度交訴字第121 號，起訴案號：臺灣屏東地方法院檢察署94年
度偵字第4053號），聲請再審，本院裁定如下：
    主  文
再審之聲請駁回。
    理  由
一、本件聲請意旨略以：
  (一)按有罪之判決確定後，發現確實之新證據，足認受有罪判決
    之人應受無罪、免訴、免刑或輕於原判決所認罪名之判決者
    ，為受判決人之利益，依刑事訴訟法第420 條第1 項第6 款
    之規定，得聲請再審。
  (二)本件再審聲請人即受判決人甲○○（下稱聲請人）因公共危
    險案件，經臺灣屏東地方法院以民國94年度交訴字第121 號
    判處有期徒刑1年6月，經上訴後，經本院以94年度交上訴字
    第75號駁回上訴，再經最高法院以95年度台上字第2479號駁
    回上訴確定。
  (三)本件確定判決認定聲請人犯罪，係以聲請人之自首、證人陳
    加和、鄭哲明之陳述，及道路交通事故現場圖、道路交通事
    故調查報告表、刑法第185條之3案件測試觀察紀錄表、酒精
    濃度測試單、現場暨車損照片24張等為依據。然查，本件車
    禍肇事逃逸真正行為人實為鄭哲明，聲請人因考量鄭哲明為
    職業軍人，深怕其會受到嚴重之處分及被撤職等情，乃於車
    禍發生後向警方自首為肇事者。嗣聲請人於95年1 月18日向
    臺灣屏東地方法院檢察署檢察官自首頂替犯行（95年度偵字
    第2950號），經檢察官聲請簡易判決處刑後，臺灣屏東地方
    法院業於95年8月31日以95年度簡字第1181號判處有期徒刑2
    月在案，足見本件車禍肇事逃逸之行為人確為鄭哲明，可傳
    喚鄭哲明到庭作證即可明瞭，此外，復有鄭哲明於94年12
    月28日12時12分以其0000000000號行動電話，傳簡訊給聲請
    人之兄陳澤瑋（0000000000號行動電話），其內容為「...
    我很後悔讓阿夆幫我頂，... 我絕對不會讓他有事的，真的
    很對不起」，復於95年1月16日23時5分傳簡訊予聲請人（00
    00000000號行動電話），其內容為「不管你怎麼想，該做的
    我們一定會做，該負責的我們也一定會負責... 」，有行動
    電話簡訊詳文影本2 份為證。鄭哲明之行動電話通聯紀錄
    資料顯示，94年8月20日凌晨2時11分40秒時，鄭哲明曾打電
    話給聲請人，而聲請人之行動電話通聯紀錄資料亦顯示，聲
    請人於94年8月20日凌晨2時30分及49分時，曾打電話給鄭哲
    明，足以證明本院及原審法院判決書所載「車禍發生時，聲
    請人與鄭哲明係一同在車號2687－MH號自用小客車上」，應
    非事實，蓋若聲請人與鄭哲明一起在車上，即不會互相撥打
    電話，易言之，車禍肇事時，聲請人與鄭哲明並未一同在車
    上。
  (四)綜上所述，本件應有發現確實之證據，足認聲請人應受無罪
    判決之情形，爰依刑事訴訟法第420 條第1 項第6 款之規定
    ，提起本件再審之聲請，請准予重新審理本案等語。
二、按刑事訴訟法第420條第1項第6 款所規定之確實新證據，在
    解釋上須具備(1)新穎性(2)確實性(3)影響性（或關連性）之要
    件始足當之。所謂「新穎性」係指該項證據於事實審法院判
    決當時即已存在，然因當事人及法院未經發現，致未及提出
    調查審酌，而於判決後始行發現；所謂「確實性」係指該項
    證據依其形式上之觀察係真實存在；所謂「影響性」係指該
    項證據如經提出或審酌，在客觀上顯可動搖原確定判決而使
    受判決人獲較有利之判決而言。倘該證據形式上雖屬真實，
    然縱予提出供法院審酌，在客觀上亦未必能據以動搖原確定
    判決之基礎或依其他證據資料所作事實之認定者，即非刑事
    訴訟法第420條第1項第6 款所稱之確實新證據。又該款所謂
    發見確實之新證據，茍在事實審法院判決前「不能提出」主
    張有利之證據，而於第二審判決後第三審上訴前或上訴中發
    見者，仍得於判決確定後，以發見確實新證據之原因，聲請
    再審判例意旨參照）。質言之，倘該項證據於事實審法院判
    決前業已存在並經發現，聲請人「非不能提出」供事實審法
    院審酌調查，然聲請人卻不予提出，嗣於事實審法院判決後
    始行提出，自非刑事訴訟法第420條第1項第6 款所稱「發現
    確實之新證據」。
三、聲請人聲請本件再審，主要係以下列證據：鄭哲明於94年
    12月28日12時12分傳給聲請人之兄陳澤瑋之行動電話簡訊
    鄭哲明於95年1月16日23時5分傳給聲請人之行動電話簡訊
    鄭哲明與聲請人之行動電話通聯紀錄資料臺灣屏東地方法
    院檢察署檢察官95年度偵字第2950號聲請簡易判決處刑書、
    臺灣屏東地方法院95年度簡字第1181號刑事簡易判決書聲
    請傳喚證人鄭哲明。欲證明案發當時聲請人與鄭哲明未同在
    車上，本件車禍肇事逃逸之行為人係為鄭哲明，而非聲請人
    ，認係發現確實之新證據。惟查：
  (一)鄭哲明於94年12月28日12時12分，以其0000000000號行動電
    話，傳簡訊給聲請人之兄陳澤瑋（0000000000號行動電話）
    ，其內容為「真的很對不起有好幾次我很想告訴你但不知道
    怎麼開口加上阿夆也要我們先不說我知道他有他的考量我很
    怕因此造成兩邊家庭的對立但還是發生了我們真的會盡全力
    去幫阿夆的我真的把你們當親兄弟我更怕失去你們我很後悔
    讓阿夆幫我頂至少不用背負那麼大的人情壓力我絕對不會讓
    他有事的真的很對不起」，該封簡訊雖係於94年12月28日12
    時12分發出，於事實審即本院94年度交上訴字第75號94年12
    月30日宣示判決前即已存在，然聲請人「非不能提出」供事
    實審法院調查審酌卻不予提出，嗣於事實審法院判決後始行
    提出，尚非刑事訴訟法第420 條第1 項第6 款所稱「發現確
    實之新證據」。
  (二)鄭哲明於95年1月16日23時5分，以其0000000000號行動電話
    傳簡訊給聲請人（0000000000號行動電話），其內容為「不
    管你怎麼想該做的我們一定會做該負責的我們也一定會負責
    到底就算你再也不認我這兄弟我還是會永遠把你當兄弟我不
    會任何事都讓你扛這輩子是欠定你了」，該封簡訊係於95年
    1月16日23時5分發出，於事實審即本院94年度交上訴字第75
    號94年12月30日宣示判決後始存在，即與上開所述「新證據
    」須具備「新穎性」之要件有悖，自非刑事訴訟法第420 條
    第1 項第6 款所稱「發現確實之新證據」。
  (三)聲請人提出鄭哲明之行動電話通聯紀錄資料，顯示鄭哲明於
    94年8月20日凌晨2時11分40秒曾打電話給聲請人，復提出聲
    請人之行動電話通聯紀錄資料，顯示聲請人於94年8月20 日
    凌晨2 時30分、49分時，曾打電話給鄭哲明，足以證明車禍
    當時聲請人根本不在現場，是事後鄭哲明打電話給聲請人後
    ，聲請人才去現場，此項證據於事實審即本院94年度交上訴
    字第75號94年12月30日宣示判決前即已存在，然聲請人「非
    不能提出」供事實審法院調查審酌卻不予提出，嗣於事實審
    法院判決後始行提出，亦非刑事訴訟法第420 條第1 項第6
    款所稱「發現確實之新證據」。
  (四)至聲請人自首頂替犯行後，檢察官聲請簡易判決處刑及法院
    據以判處罪刑之聲請簡易判決處刑書（臺灣屏東地方法院檢
    察署檢察官95年度偵字第2950號），刑事簡易判決（臺灣屏
    東地方法院95年度簡字第1181號），均係於事實審即本院94
    年度交上訴字第75號94年12月30日宣示判決後始存在，即與
    上開所述「新證據」須具備「新穎性」之要件有違，自非刑
    事訴訟法第420條第1項第6款所稱「發現確實之新證據」。
  (五)再者，刑事訴訟法第413條第1項第6 款（即現行刑事訴訟法
    第420條第1項第6 款）所謂發見確實之新證據，係指就新證
    據之本身形式上觀察，毌須經調查程序，顯然可認為足以動
    搖原確定之判決者而言（最高法院40年度台抗字第2 號判例
    意旨參照）。聲請人主張本件車禍肇事逃逸之行為人係鄭哲
    明，可傳喚鄭哲明到庭作證，顯然非經相當之調查不能證明
    其真偽，亦與上開所述「新證據」須具備依其形式上觀察係
    真實存在之「確實性」，及客觀上顯可動搖原確定判決而使
    受判決人獲較有利判決之「影響性（或關連性）」之要件不
    符。
四、綜據上述，本件聲請人上開所舉聲請再審之理由，核與刑事
    訴訟法第420條第1項第6 款所規定之要件並不相符，應認為
    無再審理由。
五、據上論結，應依刑事訴訟法第434條第1項，裁定如主文。
中    華    民    國    95    年    10    月    25    日
                  刑事第七庭    審判長法  官  莊飛宗
                                      法  官  黃憲文
                                      法  官  孫啟強
以上正本證明與原本無異。
如不服本裁定應於送達後5 日內向本院提出抗告狀。
中    華    民    國    95    年    10    月    25    日
                                      書記官  黃富美


司法院資訊處製作；財團法人民間司法改革基金會備份。
